【裁判字號】    90,自緝,16
【裁判日期】    900913
【裁判案由】    詐欺
【裁判全文】
臺灣高雄地方法院刑事判決                            九十年度自緝字第一六號
    自  訴  人  丙○○
    被      告  乙○○
右列被告因詐欺案件，經自訴人提起自訴，及檢察官移送併案審理（九十年度偵緝字
第四五一號），本院判決如左：
    主  文
乙○○連續意圖為自己不法之所有，以詐術使人將本人之物交付，處有期徒刑拾月。
    事  實
一、乙○○明知其所經營位於高雄市○○○路四九四號之「聖羅蘭寢具行」，因其於
    民國八十四、八十五年間投資股票失利，致經營不善、週轉困難，已無償債能力
    。詎竟為籌措資金週轉，基於意圖為自己不法所有之概括犯意，連續於：(1)自八
    十四年八月起至八十五年二月十日止，在上址寢具行內，故意隱匿前開已週轉不
    靈、無力償債等情不告知，佯稱該寢具行仍營運正常，大量向甲○○經營之正新
    奇美寢具廠訂購寢具，並開立三個月後支付貨款之遠期支票二張（發票人乙○○
    ，發票日分別為八十五年三月十五日、同年四月三十日，金額為二十三萬二千元
    、四十八萬七千元，付款人皆為高雄市第三信用合作社新興分社），交予甲○○
    作為清償貨款之擔保，致姚某誤信為真，陷於錯誤，陸續交付乙○○所訂購之寢
    具等貨品，共計詐得貨款新台幣（下同）八十六萬二千一百元；(2)自八十四年十
    一月起至八十五年二月二日止，以同一手法，在上址連續向丙○○詐購寢具，亦
    開立三個月後支付貨款之遠期支票三張（發票人均為乙○○，發票日分別為八十
    五年二月三十一日、同年三月三十一日、同年四月三十日，金額為一萬七千三百
    元、五萬二千一百元、一萬七千八百元，付款人為高雄市第三信用合作社新興分
    社），交予甲○○作為清償貨款之擔保，致蔡某誤信為真，陷於錯誤，陸續交付
    乙○○所訂購之寢具等貨品，共計詐得貨款十二萬零四百元。詎各該支票屆期提
    示均遭退票而不獲付款，乙○○旋將上開寢具行結束營業，並避不見面，甲○○
    、丙○○二人追討無著，始知受騙。
二、案經自訴人提起自訴及甲○○訴由台灣高雄地方法院檢察署檢察官移送併案審理
    。
    理  由
一、訊據被告乙○○固供承有上開向自訴人及告訴人訂貨並簽發卷附支票共五張作為
    支付貨款之擔保，然支票屆期提示均遭退票，所訂購之貨款全數未清償等事實不
    諱，惟矢口否認有何詐欺犯行，辯稱：伊係週轉不靈，並非蓄意詐欺云云。然查
    ：
（一）右揭被告於八十四、八十五年間，隱匿未告知其所經營之聖羅蘭寢具行已因週
      轉不靈陷於無償債能力之情況，仍向自訴人丙○○、告訴人甲○○佯稱營運狀
      況正常，陸續訂購寢具等貨品，分別詐得貨款八十六萬二千一百元、十二萬零
      四百元等情，業據自訴人及告訴人於偵查時及本院審理中指訴綦詳，並有上開
      被告用以擔保清償貨款之本票影本五張、估價單影本七份、正新奇美寢具廠二
      月份客戶對帳單影本一紙附卷可稽。而被告因於八十四、八十五年間投資股票
      失利，開始週轉不靈一節，已據被告自承在卷（見本院九十年四月三日訊問筆
      錄），參以其於本院調查時供述：該寢具行於八十五年退票後即結束營業等語
      （本院九十年四月三日訊問筆錄參照），足徵被告所經營之該寢具行於上開時
      期已無力支撐，旋結束營業，確無清償能力甚明。再被告出面訂貨之時，並未
      告知自訴人及告訴人上開所經營之寢具行週轉不靈、無清償能力之事實，復據
      自訴人與告訴人指述一致在卷（參本院九十年八月六日訊問筆錄），並為被告
      所不爭執，益徵被告有隱匿上開交易信用狀況不告知，施用詐術訂貨之行為無
      訛。被告雖辯稱：與自訴人、告訴人之前往來交易情形正常，陸續訂貨均有清
      償，票信紀錄亦佳，八十五年二月二十九日結束營業後方成為拒絕往來戶等情
      ，固經本院函查高雄市票據交換所屬實，有該所九十年六月十五日高市票交業
      乙字第一九０五號函暨所附退票紀錄明細一份存卷可參，惟觀之被告前於八十
      三年一月至八十四年七月近一年半期間，與告訴人甲○○交易金額僅三十三萬
      元餘，然於上開週轉不靈之八十四年八月至八十五年二月十日短短六個月期間
      ，訂貨金額竟高達八十六萬二千一百元，有卷附告訴人所提出之對帳單可稽；
      其與自訴人丙○○交易期間非長、次數非多，竟於上開經營不善、週轉不靈期
      間，密集向自訴人訂貨，亦有自訴人提出之代收款項紀錄簿影本附卷可憑，顯
      見被告明知其經營之寢具行營運狀況不佳，確無償債能力，仍故意隱匿不告知
      ，復於短時間內大量訂貨，悖於雙方以往正常交易模式，足徵其主觀上有不法
      所有之意圖，客觀上亦有施用詐術之行為無訛，尚無從僅以該退票紀錄，遽謂
      被告並無主觀詐欺取財之犯意。
（二）又被告於詐得上開寢具貨品後，未清償任何貨款，復於該寢具行結束營業後將
      該貨品轉手賣予他人，未退還予自訴人、告訴人，旋遷移搬離原住居地躲債等
      情，均據被告自承：所訂購貨品約於八十五年初股票賠錢後即出售完畢，未通
      知自訴人及告訴人領貨，即逃至台北躲債等語屬實（見本院九十年八月六日訊
      問筆錄）。又其避不見面，使簽發之擔保貨款支票屆期均遭退票，自訴人及告
      訴人追討無著，迄自訴人提起本件訴訟經發佈通緝始行到案，均有相關卷證資
      料可考，被告復未能提供其因股票投資失利，致經營周轉困難之相關證據供本
      院參酌查證，更顯被告自始即具詐欺之不法所有意圖，並施用詐術騙取財物，
      已復無疑。
    綜上所述，被告上開所辯俱屬避就卸責之詞，不足採信。事證明確，其詐欺取財
    犯行，堪予認定。
二、核被告所為，係犯刑法第三百三十九條第一項之詐欺取財罪。被告先後多次詐欺
    取財犯行，時間緊接，所犯構成要件相同，顯係基於概括犯意為之，為連續犯，
    應依刑法第五十六條規定論以一罪，並加重其刑。審酌被告素行良好，有卷附台
    灣高等法院被告全國前案紀錄表一份可按，此次係因一時貪念，致觸刑章，犯後
    雖執詞辯解，然態度尚佳，惟犯罪後迄未與自訴人、告訴人達成民事和解，賠償
    其等損失，及所詐得之金額非微等一切情狀，量處如主文所示之刑，用資懲儆。
據上論斷，應依刑事訴訟法第三百四十三條、第二百九十九條第一項前段，刑法第五
十六條、第三百三十九條第一項，罰金罰鍰提高標準條例第一條前段，判決如主文。
中      華      民      國      九十      年      九      月    十三    日
                                  臺灣高雄地方法院刑事第六庭
                                      審判長法  官    趙家光
                                            法  官    李怡諄
                                            法  官    林韋岑
右正本證明與原本無異。
如不服本判決，應於判決送達後十日內，向本院提出上訴狀。
                                            書記官    董明惠
中      華      民      國      九十      年      九      月    十三    日
【附錄本判決論罪科刑之法條】
刑法第三百三十九條第一項：
  意圖為自己或他人不法之所有，以詐術使人將本人或第三人之物交付者，處五年以
  下有期徒刑、拘役或科或併科一千元以下罰金。


司法院資訊處製作；財團法人民間司法改革基金會備份。
